【裁判字號】    98,抗,358
【裁判日期】    981112
【裁判案由】    定應執行刑
【裁判全文】
臺灣高等法院臺南分院刑事裁定        98年度抗字第358號
抗  告  人  甲○○
                    （現在臺灣嘉義監獄鹿草分監執行中）
上列抗告人因定應執行刑案件，不服臺灣嘉義地方法院中華民國
98年9月30日裁定（98年度聲字第1202號），提起抗告，本院裁
定如下：
    主  文
抗告駁回。
    理  由
一、本件抗告意旨略以：抗告人所犯如原審裁定附表編號第二案
    妨害自由罪，經簡易判決處有期徒刑5月，如得易科罰金，
    以新台幣一千元折算1一日部分，抗告人有意繳納罰金，但
    未收繳款通知，而被裁定執行，希望能恢復易科罰金等語。
二、按裁判確定前犯數罪者，併合處罰之。又按數罪併罰，有二
    裁判以上者，依刑法第50條、第51條之規定，定其應執行之
    刑，刑法第53條定有明文。又刑法第51條第5款規定，宣告
    多數有期徒刑者，於各刑中之最長期以上，各刑合併之刑期
    以下，定其刑期，但不得逾30年。且對於定應執行刑之案件
    ，法院所為刑之酌定，本屬自由裁量事項，倘未逾法定裁量
    範圍（即各刑中之最長期以上、各刑合併之刑期以下之法定
    範圍內），即難謂其職權之行使有違誤。另法律上屬於自由
    裁量之事項，有其外部性界限及內部性界限，並非概無拘束
    。依據法律之具體規定，法院應在其範圍選擇為適當之裁判
    者，為外部性界限；而法院為裁判時，應考量法律之目的，
    及法律秩序之理念所在者，為內部性界限。法院為裁判時，
    二者均不得有所踰越（最高法院80年台非字第473號判例意
    旨參照）。是於數罪併罰，有二裁判以上，定其應執行之刑
    時，固屬於法院自由裁量之事項，惟仍應受前揭外部性界限
    及內部性界限之拘束，則屬當然。
三、次按依司法院大法官釋字第662號解釋：「中華民國94年2月
    2日修正公布之現行刑法第41條第2項，關於數罪併罰，數宣
    告刑均得易科罰金，而定應執行刑之刑逾6個月者，排除適
    用同條第1項得易科罰金之規定部分，與憲法第23條規定有
    違，並與本院釋字第366號解釋意旨不符，應自本解釋公布
    之日起失其效力。」故對於數罪併罰，須以數宣告刑均得易
    科罰金，而定應執行之刑超過6個月之案件，始得易科罰金
    ，倘數罪中僅其中一罪未逾6個月，則無前揭解釋之適用，
    故數罪併罰，其中有一罪不得易科罰金時，經定執行刑後，
    ，即不得易科罰金。
四、經查，抗告人所犯如原裁定附表編號1、2案件，分別經臺灣
    嘉義地方法院判決有期徒刑十月及五月，並定執行刑為1年2
    月確定，有臺灣嘉義地方法院98年度聲字第1202號裁定附卷
    可考。本院經核，原裁定以附表所示各罪，合併定應執行刑
    為有期徒刑1年2月，從形式上觀察，並未逾越刑法第51條第
    5款所定法律之外部性界限（即各罪宣告刑總和1年3月以下
    ）及該規定之立法目的，亦即未逾越自由裁量之範圍，又數
    罪併罰，其中有一罪不得易科罰金，定執行已逾六個月以上
    ，自不得易科罰金，抗告人以其所犯附表編號二之罪為得易
    科罰金之罪，聲請易科罰金，係屬對司法院解字第662號解
    釋之誤解，併此敘明。故本件抗告，並無理由，應予駁回。
五、據上論結，應依刑事訴訟法第412條，裁定如主文。
中    華    民    國    98    年    11    月    12    日
                  刑事第五庭    審判長法  官  楊明章
                                      法  官  蔡美美
                                      法  官  戴勝利
以上正本證明與原本無異。
如不服本裁定，應於收受本裁定後五日內向本院提出抗告狀。
                                      書記官  陳淑貞
中    華    民    國    98    年    11    月    12    日


司法院資訊處製作；財團法人民間司法改革基金會備份。
